臺灣高等法院臺中分院刑事裁定　　　　100年度交抗字第196號
抗告人　即
原處分機關　交通部公路總局臺中區監理所
受 處分 人　江嘉釗
上列抗告人因受處分人違反道路交通管理處罰條例聲明異議案件
，不服臺灣台中地方法院中華民國100年1月14日所為裁定（100
年度交聲字第198號），提起抗告，本院裁定如下：
    主  文
原裁定就原處分關於罰鍰逾新臺幣參萬元不罰部分，撤銷。
江嘉釗就上開撤銷部分之異議駁回。
    理  由
一、抗告意旨略以：
  (一)本案異議人即受處分人江嘉釗（下稱受處分人）酒後駕車行
    為既經檢察官為緩起訴處分，並命令受處分人向臺中市生命
    線協會支付緩起訴處分金新臺幣（下同）3萬元整，惟受處
    分人被查獲當時酒精濃度達每公升0.76毫克，按道路交通管
    理處罰條例第35條第1項第1款規定處罰鍰4萬9500元，而其
    所支付之緩起訴處分金僅為3萬元整，合先敘明。
  (二)參臺灣高等法院於民國（下同）95年10月30日以院信交廉字
    第0950006510號轉司法院函示所屬各法院：請就酒後駕車案
    件，如認應科以罰金刑者，允衡酌其行為之危害性，並參酌
    道路交通管理處罰條例第35條第8項：「前項汽車駕駛人，
    經裁判確定處以罰金低於本條例第92條第3項所訂最低罰鍰
    基準規定者，應依本條例裁決繳納不足最低罰鍰之部分。」
    等相關意旨，妥適量刑等情，本件受處分人縱依緩起訴處分
    命令向臺中市生命線協會支付緩起訴處分金3萬元整，依上
    開規定，抗告人即原處分機關交通部公路總局臺中區監理所
    （下稱抗告人）就行政罰之罰鍰方面仍得裁處1萬9500元（
    即差額部分）。是以，抗告人就本件罰鍰部分之裁處並無違
    誤。為符合公平正義原則，請求撤銷原裁定，改裁定受處分
    人尚有補繳1萬9500元差額之義務。
二、按道路交通主管機關對於汽車駕駛人之酒後駕車行為，依道
    路交通管理處罰條例第35條第1項第1款規定予以裁罰，係對
    行為人違反行政法上義務規定之行政罰，且該條例關於一行
    為同時觸犯刑事法律及違反行政法上義務規定者，並無特別
    規定，是以汽車駕駛人酒後駕車行為，經測試檢定酒精濃度
    超過規定標準，同時涉犯刑法第185條之3之公共危險罪嫌者
    ，道路交通主管處罰機關除有行政罰法第26條第1項但書規
    定，得處以其他種類行政罰之情形外，關於罰鍰部分，即應
    依行政罰法第26條及道路交通管理處罰條例第10條規定，移
    送地方法院檢察署處理，於移送後，非有行政罰法第26條第
    2項所定不起訴等事由，不得再依道路交通管理處罰條例第
    35條第1項第1款規定，裁處行為人罰鍰之行政罰。次按，酒
    後駕車經檢察官為緩起訴處分，並命被告向公益團體捐款或
    提供義務勞務者，被告係履行檢察官為緩起訴處分命令，此
    等命令名義上雖非刑罰，但仍是一種特殊的處遇措施，造成
    被告之財產減少或義務增加，性質上亦屬干預人民自由之處
    分，與刑事制裁無異，實質上為刑事處罰。故檢察官為緩起
    訴處分並命向公益團體捐款者，其捐款解釋上亦屬道路交通
    管理處罰條例第35條第8項所規定之罰金，監理機關雖不得
    再為行政裁罰，惟若行為人所支付之緩起訴處分金，未達道
    路交通管理處罰條例第92條第3項所訂最低罰鍰基準規定者
    （依違反道路交通管理事件統一裁罰基準表之規定，駕駛人
    違反處罰條例第35條第1項第1款之規定，其吐氣所含酒精濃
    度超過每公升0.55毫克以上者，小型車之最低罰鍰為4萬950
    0元），依該條例第35條第8項之規定，即須補繳不足最低罰
    鍰之部分，始為適法。因此法院僅得就行為人已依緩起訴處
    分為公益捐款部分予以撤銷，並為不罰之諭知。如一方面認
    為行為人依檢察官緩起訴處分命令而為金錢給付，與受刑事
    處罰無異，依行政罰法第26條之規定，監理機關不得再行裁
    罰；一方面卻又認為該等金錢給付不屬於道路交通管理處罰
    條例第35條第8項所定罰金，無需依該項規定補繳不足最低
    罰鍰部分之差額，理由顯有矛盾。且若緩起訴捐款金額低於
    最低罰鍰金額，亦有失公平（臺灣高等法院暨所屬法院97年
    11月法律座談會刑事類提案交通案件第39號研討結果參照）
    。
三、經查：
  (一)受處分人江嘉釗於民國（下同）98年11月15日2時1分許，駕
    駛車牌號碼8221-JW號自用小客車，在國一公路178.3公里北
    處，因「駕駛人酒後駕車經酒精濃度測定1.01MG/L核定值0.
    25MG/L超過0.76MG/L（禁駕）」違規，經內政部警政署國道
    公路警察局第三警察隊依違反道路交通管理處罰條例第35條
    第1項第1款規定，以公警局交字第Z00000000號舉發違反道
    路交通管理事件通知單當場開單告發，嗣刑案部分因緩起訴
    已期滿確定，抗告人遂於99年12月10日以中監違字第裁60-Z
    00000000號裁決書處罰鍰新臺幣4萬9500元整，並吊扣駕駛
    執照12個月（已執行），施以道安講習，有上開舉發通知單
    及裁決書各1紙在卷可稽（見原審卷第5頁、第6頁），且為
    受處分人所不爭執，是其前揭違規行為堪以認定。
  (二)又受處分人上開違規行為，同時觸犯刑法第185條之3之公共
    危險罪，經移送臺灣臺中地方法院檢察署檢察官偵辦後，檢
    察官於98年11月16日作成98年度速偵字第4016號緩起訴處分
    ，諭知緩起訴期間為1年，並應向社團法人臺中市生命線協
    會支付3萬元，受處分人已繳納3萬元，且經過緩起訴期間1
    年期滿未經撤銷緩起訴等情，有上開緩起訴處分書、臺灣高
    等法院被告前案紀錄表各1份、臺灣臺中地方法院檢察署檢
    察官執行緩起訴處分命令通知書、收據影本各1份在卷可憑
    。
  (三)抗告人依道路交通管理處罰條例第35條第1項第1款之規定，
    裁處罰鍰4萬9500元，吊扣汽車駕駛執照12個月，施以道安
    講習，已如前述，而受處分人異議意旨略以：受處分人因酒
    醉駕車，業經臺灣臺中地方法院檢察署檢察官予以緩起訴處
    分，並支付3萬元，然原處分機關又裁處罰鍰，有違一事不
    二罰，爰聲請撤銷原處分有關罰鍰部分等語（吊扣汽車駕駛
    執照12個月，施以道安講習部分未異議）。查受處分人經檢
    察官命向社團法人臺中市生命線協會支付3萬元部分，與前
    開最低罰鍰金額即4萬9500元相較，顯然較低，難謂符合公
    平正義原則，參照前揭「違反道路交通管理事件統一裁罰基
    準表」、道路交通管理處罰條例第35條第8項之規定，及臺
    灣高等法院暨所屬法院97年11月法律座談會刑事類提案交通
    案件第39號研討結果及臺灣高等法院於95年10月30日以院信
    文廉字第0950006510號轉司法院函示所屬各法院：「請就酒
    後駕車案件，如認應科以罰金刑者，允衡酌其行為之危害性
    ，並參酌道路交通管理處罰條例第35條第8項：『前項汽車
    駕駛人，經裁判確定處以罰金低於本條例第92條第3項所訂
    最低罰鍰基準規定者，應依本條例裁決繳納不足最低罰鍰之
    部分』等相關意旨，妥適量刑」等情，受處分人雖依緩起訴
    處分命令向社團法人臺中市生命線協會支付3萬元，原處分
    機關就行政罰之罰鍰方面仍得就差額即1萬9500元部分予以
    裁處。從而，原裁定將原處分關於裁處罰鍰逾3萬元（即差
    額1萬9500元）部分予以撤銷，並諭知該部分不罰，即有未
    合。抗告意旨指摘原裁定全部諭知不罰不當，為有理由，應
    由本院將原裁定此部分予以撤銷，並駁回受處分人此部分之
    異議。至於原處分有關裁處吊扣汽車駕駛執照12個月，施以
    道安講習部分，本不在受處分人聲明異議之範圍內，原處分
    機關亦未就此抗告，自非本件抗告程序所應審究之範圍，併
    此敘明。
據上論斷，應依道路交通事件處理辦法第25條，刑事訴訟法第41
3條，裁定如主文。
中    華    民    國   100    年    3     月    18    日
          刑事第十庭      審判長法  官  江  錫  麟
                                法  官  周  瑞  芬
                                法  官  陳      葳
以上正本證明與原本無異。
不得再抗告。
                                書記官  王  朔  姿
中    華    民    國   100    年    3     月    18    日